臺灣高等法院花蓮分院刑事判決
111年度上易字第39號
上  訴  人  
即  被  告  王長安
                    （另案於法務部矯正署臺南監獄臺南分監 執行中，目前借提寄押於同上署花蓮監獄花蓮分監）
上列上訴人因業務侵占案件，不服臺灣花蓮地方法院110年度易
緝字第6號中華民國111年5月25日第一審判決（起訴案號：臺灣
花蓮地方檢察署107年度偵字第3751號），提起上訴，本院判決
如下：
    主    文
原判決撤銷。
王長安犯業務侵占罪，處有期徒刑拾月。
    犯罪事實
一、王長安時任房屋仲介，為執行業務之人，徐榮強因委託王長
    安仲介購買花蓮縣新城鄉嘉里村之不動產（詳卷，下稱本案
    不動產），而於民國105年8月17日21時17分許，轉帳斡旋金
    新臺幣（下同）3萬元至王長安所申設中華郵政股份有限公
    司帳號00000000000000號帳戶（下稱郵局帳戶），嗣斡旋失
    敗，王長安表示可將上開斡旋金轉至其他不動產之斡旋使用
    ，並持續介紹其他不動產供徐榮強選擇，惟徐榮強最終並未
    購買不動產，遂請求王長安返還上開斡旋金，詎王長安竟意
    圖為自己不法之所有，基於業務侵占之犯意，於106年4月27
    日之某時，在台南地區某處，退出與徐榮強通訊軟體LINE之
    對話連結，拒不返還上開斡旋金而將之侵占入己。
二、案經徐榮強訴由花蓮縣警察局報請臺灣花蓮地方檢察署檢察
    官偵查起訴。
　　理    由
一、證據能力部分
    按被告以外之人於審判外之言詞或書面陳述，除法律有規定
    者外，不得作為證據；被告以外之人於審判外之陳述，雖不
    符前4條之規定，而經當事人於審判程序同意作為證據，法
    院審酌該言詞陳述或書面陳述作成時之情況，認為適當者，
    亦得為證據，刑事訴訟法第159條第1項、第159條之5第1項
    分別定有明文。查就本判決所引用之下列供述證據，上訴人
    即被告王長安（下稱被告）對於證據能力部分表示同意有證
    據能力等語（見原審緝字卷第68頁、本院卷第98、131頁）
    ，本院審酌上開證據資料製作時之情況，尚無違法取得及證
    明力明顯過低之瑕疵，認以之作為證據應屬適當，依法具有
    證據能力。至其餘所依憑判斷之非供述證據（包含被告亦同
    意有證據能力之被告前案紀錄表，本院卷第135頁），本院
    亦查無有何違反法定程序取得之情形，且上開各該證據均經
    本院於審判期日依法進行證據之提示、調查、辯論，被告於
    訴訟上之防禦權，已受保障，故上開證據資料均有證據能力
    。
二、本院得心證之理由
  ㈠上開犯罪事實，業據被告於本院審理時量刑辯論之最後階段
    始坦白認罪（見本院卷第138頁），不再作無謂之幽靈辯解
    ，核與證人即告訴人徐榮強於偵審中、證人即告訴人母親陳
    鶯梅於原審審理時之證述相符（見偵卷第11至13、71至72頁
    ，原審緝字卷第209至210頁、第306至307頁），且有告訴人
    帳戶之交易明細、存摺影本、被告郵局帳戶基本資料及交易
    明細暨被告與告訴人之LINE對話紀錄在卷可佐（偵卷第35、
    37、39至45頁），是其任意性自白與事實相符，首堪認定。
  ㈡公訴意旨認告訴人於105年8月間要求被告返還斡旋金，被告
    竟意圖為自己不法之所有，基於侵占之犯意，將上開斡旋金
    侵占入己，拒不返還，且避不見面等語；惟查告訴人係於10
    5年8月17日始交付斡旋金，且後續被告仍有與告訴人聯繫，
    均經認定如前，是公訴意旨此部分記載顯與事實不符，應更
    正如犯罪事實欄所示。綜上所述，本案事證已臻明確，被告
    所辯並不足採，本案犯行已堪認定，應予依法論科。
三、論罪科刑及撤銷改判之理由
　㈠被告行為後，刑法第336條第2項已於108年12月27日修正生效
    ，惟此次修正，僅係將相關刑法分則條文中之罰金刑依原刑
    法施行法第1條之1第2項之罰金刑提高標準加以通盤換算後
    之結果，實質上不生有利或不利於被告之影響，爰逕適用修
    正後之規定。
　㈡核被告所為，係犯刑法第336條第2項之業務侵占罪。原審因
    予論科，量處被告有期徒刑1年，固非無見。惟衡酌被告雖
    係於本院審理時量刑辯論之最後階段，概知所作幽靈抗辯皆
    無法取信於法院，始改為認罪答辯並起立致歉，其所耗費之
    司法資源雖未減少，然於犯後已知認錯之態度上，相較於其
    此前始終否認犯行、飾詞卸責之量刑因子，即有不得不重行
    評估之必要。原審未及審酌被告坦承犯行，犯後態度已有改
    善乙情，即有未洽，雖被告上訴所提辯解均無相應之佐證，
    固無足採，惟既經被告上訴且原判決亦有可議之處，自屬無
    可維持，應由本院撤銷改判。 
　㈢爰審酌被告對本案態度消極，屢經原審拘提並通緝，甚至在
    法庭上抱怨告訴人為了區區3萬元如此執著（見原審緝字卷
    第65頁），無視院檢一再給予償還告訴人斡旋金以證明自己
    無不法所有意圖之機會，方一再詢問被告是否有意賠償、是
    否已賠償，詎被告竟一拖再拖、一騙再騙，致本案延宕數年
    ，院檢為確認被告說法是否屬實，僅能一再向告訴人詢問賠
    償結果，亦令告訴人不勝困擾。雖被告終於110年10月22日
    、111年3月9日各還款15,000元與告訴人，有轉帳紀錄附卷
    可憑（見原審緝字卷第123、279頁），惟此亦係經原審三催
    四請五確認之結果，難認被告顯具悔意。其上訴後面對確鑿
    之證據卻又一再飾詞卸責、否認犯行，嚴重耗費司法資源，
    所幸終能於本院審理之最後階段及時認罪，坦承錯誤，犯後
    態度已有改善，兼衡被告高職畢業之智識程度、因偽造文書
    另案執行中、家庭經濟狀況尚可、須扶養兩名子女等一切情
    狀（見原審緝字卷第312頁），量處如主文第2項所示之刑，
    以示懲儆。
四、至被告本案侵占之3萬元雖為其犯罪所得，惟已返還告訴人
    ，業如前述，爰不予宣告沒收、追徵，末此敘明。　　
據上論斷，應依刑事訴訟法第299條第1項前段、第364條、第369
條第1項前段，判決如主文。
本案經檢察官陳宗賢提起公訴，被告上訴後，檢察官黃東焄到庭
執行職務。
中　　華　　民　　國　　111 　年　　10　　月　　12　　日
　　　　　　    　刑事庭審判長法　官  張宏節  
                              法  官  林恒祺
                              法  官  張健河
以上正本證明與原本無異。
本件不得上訴。　　　　　　　　　　　　　　　
中　　華　　民　　國　　111 　年　　10　　月　　12　　日
                              書記官  林明智

附錄本案論罪科刑法條全文：
中華民國刑法第336條
對於公務上或因公益所持有之物，犯前條第1項之罪者，處1年以
上7年以下有期徒刑，得併科15萬元以下罰金。
對於業務上所持有之物，犯前條第1項之罪者，處6月以上5年以
下有期徒刑，得併科9萬元以下罰金。
前二項之未遂犯罰之。